【裁判字號】    89,訴,249
【裁判日期】    890714
【裁判案由】    違反槍砲彈藥刀械管制條例
【裁判全文】
臺灣新竹地方法院刑事判決                          八十九年度訴字第二四九號
    公  訴  人  臺灣新竹地方法院檢察署檢察官
    被      告  甲○○
右列被告因違反槍砲彈藥刀械管制條例案件，經檢察官提起公訴（八十九年度偵字第
一二０二號），本院判決如左：
    主  文
甲○○未經許可，持有子彈，處有期徒刑參月，併科罰金新台幣貳萬元，罰金如易服
勞役，以銀元參佰元即新台幣玖佰元折算壹日。扣案之口徑伍點伍陸釐米制式六五步
槍子彈壹顆沒收。緩刑貳年。
其餘被訴未經許可，持有可發射金屬或子彈具有殺傷力之各式槍砲罪部分無罪。
    事  實
一、甲○○於民國八十七年服役期間，在屏東縣某軍事靶場內拾獲軍方遺失之口徑五
    點五六釐米制式六五步槍子彈一顆後，即加以侵占（侵占遺失物部分已逾追訴權
    時效），而未經許可持有該枚子彈。嗣於八十九年二月十九日凌晨二時許，在新
    竹市○○路一六０號美樂ＰＵＢ店內，為警查獲，並扣得前開具殺傷力之口徑五
    點五六釐米制式六五步槍子彈一顆及不具殺傷力之仿ＢＥＲＥＴＴＡ廠半自動手
    槍製造之玩具手槍（槍枝管制編號0000000000）一支、金屬彈殼七顆
    、底火帽一百二十五顆等物。
    理  由
一、右揭事實業據被告甲○○於警訊及偵、審中坦承不諱，復有制式六五步槍子彈一
    顆扣案足資佐證；且扣案之子彈一顆經送鑑定結果認：送鑑制式六五步槍子彈壹
    顆，認係制式口徑五．五六ｍｍ之步槍彈，其彈底標記為，”５．５６  ６５”
    ，認具殺傷力，此有內政部警政署刑事警察局八十九年三月三日刑鑑字第二四九
    七三號鑑驗通知書一份在卷可稽，應堪採信，本件事證明確，被告犯行，洵堪認
    定。
二、核被告甲○○未經許可，持有子彈，所為係犯槍砲彈刀械管制條例第十二條第四
    項之罪。爰審酌被告犯罪之動機、目的、手段、所生危害社會治安之情節尚輕，
    亦未造成實際危害暨其坦承犯行犯罪後態度良好等一切情狀，量處如主文所示之
    刑，罰金部分並諭知易服勞役之折算標準，以示懲儆。末查被告未曾受有期徒刑
    以上刑之宣告，有臺灣新竹地方法院檢察署刑案資料查註紀錄表及臺灣高等法院
    被告全國前案紀錄表各一份在卷可稽，其因一時失慮，偶罹刑典，雖應非難，惟
    其經此偵審程序及罪刑宣告，應知所警惕而無再犯之虞，本院認所宣告之刑以暫
    不執行為適當，併予宣告緩刑二年，以啟自新。
三、扣案口徑五點五六釐米之制式六五步槍子彈一顆，係違禁物，併依刑法第三十八
    條第一項第一款規定宣告沒收，至另扣案之仿ＢＥＲＥＴＴＡ廠改造半自動手槍
    一枝（槍枝管制編號：0000000000，詳如後述）、金屬彈殼七顆、底
    火帽一百二十五顆，雖為被告所有，為被告供述屬實，然既均不具殺傷力，非屬
    違禁物，亦非供被告犯罪所用或供犯罪預備之物，自無從併予宣告沒收，附此敘
    明。
四、公訴意旨另以：被告甲○○於民國八十五年間，在高雄市六合市場內某處購得可
    發射子彈具有殺傷力之仿ＢＥＲＥＴＴＡ廠半自動手槍改造手槍一枝（槍枝管制
    編號：0000000000號），及供上述手槍用不具殺傷力之金屬彈殼子彈
    半成品七顆、火藥後，即非法持有之，因認被告另涉有槍砲彈藥刀械管制條例第
    十一條第四項之未經許可，持有可發射金屬或子彈具有殺傷力之槍枝罪嫌云云。
    訊據被告固不否認於前揭時地購得系爭玩具手槍，惟堅決否認有未經許可，持有
    可發射金屬或子彈具有殺傷力之槍枝犯行。經查，槍砲彈藥刀械管制條例第十一
    條第四項所謂「殺傷力」係屬客觀之事實。又有關殺傷力之定義，亦有不同之認
    定標準，例如美國軍醫總署乃以彈丸撞擊動能約每平方公分七十八．六焦耳以上
    ，足以使人喪失戰鬥能力為標準；而日本科學警察研究所研究結果，則認彈丸單
    位面積動能每平方公分二０焦耳以上，即足以穿入人體皮肉層。而扣案之玩具手
    槍一把，經送請內政部警政署刑事警察局鑑定結果，乃認（一）扣案槍枝係仿Ｂ
    ＥＲＥＴＴＡ廠半自動手槍製造之玩具手槍，將槍管內阻鐵拆除改造而成，槍管
    為塑膠材質，以打擊底火（藥）引爆子彈內火藥為發射動力，機械性能良好。
    （二）經對同型式同材質之槍枝實驗結果，倘裝填子彈適當，則最具威力之發射
    動能可達每平方公分二０焦耳以上，足以穿入人體皮層。（三）槍枝材質部分如
    為塑膠，則於發射前述子彈時，因子彈之爆炸高壓，可能造成爆裂，雖其彈頭仍
    可射出，且其發射動能可達每平方公分二０焦耳以上，惟其爆裂所造成之碎片，
    極易傷及持槍者等情，有該局八十九年三月三日刑鑑字第二四九七三號鑑驗通知
    書暨鑑驗說明各一份在卷可稽。據此，內政部警政署刑事警察局雖以同型之槍枝
    說明扣案之玩具手槍一把之機械性能，然究非以扣案槍枝為鑑定，故是否得以同
    型槍枝之鑑定結果認定扣案之玩具手槍一把是否具有殺傷力，即不無可疑。況依
    常情，槍枝材質部分如為塑膠，則於發射子彈或金屬時，因子彈或金屬之爆炸高
    壓，極可能造成爆裂（即膛炸），為眾所週知之事。則同型之槍枝發射子彈或金
    屬造成爆裂後，雖其彈頭仍可射出；然扣案之玩具手槍一把，是否亦可能於發射
    子彈或金屬造成爆裂後，仍可射出彈頭，亦非無可疑。綜上，扣案之玩具手槍一
    把，既無法證明縱於發射子彈或金屬而造成膛炸時，亦可將彈頭射出；亦無法證
    明於前述情形，縱能射出彈頭，而仍具有殺傷力，自與槍砲彈藥刀械管制條例第
    十一條第四項之構成要件不合。此外，復查無其他積極證據足以證明被告確有違
    反槍砲彈藥刀械管制條例第十一條第四項之犯行，應認為被告此部分之犯罪尚不
    能證明，爰就此部分為被告無罪判決之諭知。
據上論斷，應依刑事訴訟法第二百九十九條第一項前段、第三百零一條第一項，槍砲
彈藥刀械管制條例第十二條第四項，刑法第十一條前段、第四十二條第二項、第三十
八條第一項第一款、第七十四條第一款，罰金罰鍰提高標準條例第二條、現行法規所
定貨幣單位折算新台幣條例第二條，判決如主文。
本案經檢察官林李嘉到庭執行職務。
中      華      民      國    八十九    年      七      月      十四    日
                                臺灣新竹地方法院刑事第二庭
                                    法  官  謝  永  昌
右正本證明與原本無異。
如不服本判決，應於判決送達後十日內向本院提出上訴狀( 應附繕本 )，上訴於
臺灣高等法院。
                                    書記官  陳  凰  榆
中      華      民      國    八十九    年      七      月      十四    日
附錄論罪科刑法條：
槍砲彈藥刀械管制條例第十二條第四項
未經許可，製造、販賣或運輸子彈者，處一年以上七年以下有期徒刑，併科新臺幣五
百萬元以下罰金。
未經許可，轉讓、出租或出借子彈者，處六月以上五年以下有期徒刑，併科新臺幣三
百萬元以下罰金。
意圖供自己或他人犯罪之用，而犯前二項之罪者，處三年以上十年以下有期徒刑，併
科新臺幣七百萬元以下罰金。
未經許可，持有、寄藏或意圖販賣而陳列子彈者，處五年以下有期徒刑，併科新臺幣
三百萬元以下罰金。
第一項至第三項之未遂犯罰之。


司法院資訊處製作；財團法人民間司法改革基金會備份。
